臺灣臺中地方法院刑事判決　　　　 100年度訴字第1631號
公　訴　人　臺灣臺中地方法院檢察署檢察官
被　　　告　鄭弘育
指定辯護人　本院公設辯護人 陳秋靜
上列被告因違反毒品危害防制條例案件，經檢察官提起公訴（99
年度偵字第21798號），本院判決如下：
    主    文
鄭弘育犯附表甲所示之罪，各處附表甲所示之刑（含主刑及從刑
）。主刑部分應執行有期徒刑肆年陸月。
    犯罪事實
壹、鄭弘育（綽號小育）明知甲基安非他命係屬毒品危害防制條
    例第2條第2項第2款所規定之第二級毒品，不得非法持有、
    販賣，竟意圖營利，單獨基於販賣甲基安非他命之犯意，於
    民國：
一、99年2月至3月間某日，李陽成（綽號「皓呆」）以不詳門號
    行動電話與鄭弘育所有並持用如附表乙所示其中1支行動電
    話聯絡後，雙方約定在臺中市○○區○○路22巷37號鄭弘育
    住處樓下見面。見面後李陽成以新臺幣(下同)3000元之價格
    ，向鄭弘育購買第二級毒品甲基安非他命1/2錢即1.875公克
    ，並交付鄭弘育現金1000元，約定賒欠鄭弘育2000元。
二、99年4月至5月間某日，郭俊男（綽號「小胖」）先以不詳門
    號行動電話與鄭弘育如附表乙所示其中1支行動電話聯絡後
    ，雙方約定在臺中市○○區○○路22巷37號鄭弘育住處樓下
    見面。見面後李陽成欲以賒欠1000元之方式，向鄭弘育購買
    第二級毒品甲基安非他命，惟鄭弘育表示只接受現金交易，
    致雙方無法成交而未遂。
貳、嗣臺灣臺中地方法院檢察署檢察官自99年4月28日起至99年6
    月25日止，對於門號0000000000號行動電話實施通訊監察，
    發現該電話持用人陳政嘉與鄭弘育所持用之門號0000000000
    號行動電話通話內容有提及「冰糖」指甲基安非他命等暗語
    ，經警方於99年7月19日提訊在押之鄭弘育而查獲上情。
參、案經臺中縣警察局（現已改制為臺中市政府警察局）刑事警
    察大隊移送臺灣臺中地方法院檢察署檢察官偵查起訴。
    理    由
壹、證據能力部分：
一、按被告之自白，非出於強暴、脅迫、利誘、詐欺、疲勞訊問
    、違法羈押或其他不當方法，且與事實相符者，得為證據，
    刑事訴訟法第156條第1項定有明文。亦即被告之自白係出於
    自由意思，且與事實相符者，即有證據能力，反之，若係非
    法取供者，因其陳述非出於任意性，其所為之陳述即無證據
    能力。本案依據偵查筆錄之記載，檢察官確有於訊問時，依
    法告知被告三項權利後，再就本案事實壹逐一訊問被告，並
    予被告充分之機會說明與解釋，且本院亦查無被告有何處在
    遭強暴、脅迫、利誘、詐欺、疲勞訊問、違法羈押或其他不
    當方法之狀態下而為自白之情事，或有何外部因素足資影響
    被告陳述之意思自由。綜上說明，被告於偵查及本院所為之
    自白，均堪認出於自由意志，得採為本件判決之基礎。
二、按被告以外之人(包括證人、鑑定人、告訴人、被害人及共
    同被告等)於審判外之陳述雖不符刑事訴訟法第159條之1至
    之4等4條之規定，而經當事人於審判程式同意作為證據，法
    院審酌該言詞陳述或書面陳述作成時之情況，認為適當者，
    亦得為證據；當事人、代理人或辯護人於法院調查證據時，
    知有刑事訴訟法第159條第1項不得為證據之情形，而未於言
    詞辯論終結前聲明異議者，視為有前項之同意，同法第159
    條之5定有明文。立法意旨在於傳聞證據未經當事人之反對
    詰問予以核實，原則上先予排除。惟若當事人已放棄反對詰
    問權，於審判程式中表明同意該等傳聞證據可作為證據；或
    於言詞辯論終結前未聲明異議，基於尊重當事人對傳聞證據
    之處分權，及證據資料愈豐富，愈有助於真實發見之理念，
    且強化言詞辯論主義，透過當事人等到庭所為之法庭活動，
    在使訴訟程式順暢進行之要求下，承認傳聞證據於一定條件
    內，得具證據適格。證人李陽成、郭俊男於偵查時所為之陳
    述，對被告而言，性質上均屬傳聞證據，惟經本院審理時予
    以提示並告以要旨，經公訴人、被告及辯護人等表示意見，
    均未於言詞辯論終結前聲明異議，本院審認上開證據作成時
    之情況，尚無違法不當及證明力明顯過低之瑕疵，且為證明
    犯罪事實存否所必要，認為以之作為證據應屬適當，揆諸前
    開說明，自均具證據能力。
三、至於本院下列所引用卷內之文書證據及證物，並無證據證明
    係公務員違背法定程序所取得，且檢察官、被告及辯護人於
    本院均未主張排除下列文書證據、證物之證據能力，且迄本
    院言詞辯論終結前均未表示異議，本院審酌前揭文書證據、
    證物並非公務員違背法定程序所取得，亦無顯有不可信之情
    況，依刑事訴訟法第158條之4反面解釋及第159條之4之規定
    ，認均有證據能力。
貳、認定犯罪事實之依據：
一、上開犯罪事實，迭據被告鄭弘育於警詢、偵訊及本院審理時
    自白認罪，核與證人李陽成、郭俊男於偵查及本院審理時證
    述購買甲基安非他命情節相符，並有門號0000000000行動電
    話與門號0000000000行動電話99年5月10日、11日通訊監察
    譯文及附表乙所示之物扣案可稽，足認被告自白與事實相符
    。
二、按販賣毒品之所謂販賣行為，須行為人主觀上有營利意圖，
    且客觀上有販入或賣出毒品行為，即足構成，至於實際上是
    否已經獲利，則非所問；必也始終無營利之意思，而以原價
    或低於原價有償讓與他人，方難謂為販賣行為，而僅得以轉
    讓罪論處（最高法院93年度臺上字第1651號判決意旨參照）
    。且衡諸我國查緝毒品甲基安非他命之販賣一向執法甚嚴，
    又販賣毒品甲基安非他命既係違法行為，當非可公然為之，
    亦無公定價格，且容易分裝並增減份量，而每次買賣之價量
    ，可能隨時依雙方關係深淺、資力、需求量及對行情之認知
    、來源是否充裕、查緝是否嚴謹、購買者被查獲時供述購買
    對象之可能風險之評估等情形，而異其標準，非可一概而論
    ；販賣之人從價差或量差中牟利之方式雖異，其意圖營利之
    販賣行為則同一。且毒品甲基安非他命均量微價高，取得不
    易，倘若非有利可圖，一般人當無干冒重度刑責而提供毒品
    海洛因給他人之可能。況證人李陽成與被告互無特殊之親屬
    情誼，前開證人等係因購買毒品始分別與被告接觸聯繫，則
    被告倘非有利可圖，應無平白費時、費力而為本案交付毒品
    甲基安非他命予證人李陽成，足認被告就犯罪事實壹、一之
    犯行，確有營利之販賣意圖。
三、又所謂販賣毒品行為，係行為人基於營利之目的，而販入或
    賣出毒品而言。倘販賣毒品者，其主觀上有營利之意圖，客
    觀上有販賣之行為，即足構成。惟倘以營利販賣以外之目的
    販入後，另行起意販出，且已著手為之，而不及販出者，則
    只能論以販賣未遂罪，當甚明確。證人郭俊男於100年7月19
    日審理時具結證稱：「檢察官問：九十九年四、五月間有無
    向鄭弘育購買甲基安非他命？答：同被告所述，本來要向他
    購買，但是見面我沒有錢，所以被告沒有把甲基安非他命交
    給我。」、「檢察官問：你如何與被告聯絡？答：以手機聯
    絡。」、「檢察官問：你打給被告的目的為何？答：要跟被
    告購買甲基安非他命。」、「檢察官問：約在何處交易？答
    ：被告當時在豐原市○○路居住的樓下。」、「問：你要向
    被告購買多少金額的甲基安非他命？答：本來要買一千元。
    」、「檢察官問：當天有無交易成功？答：沒有。」、「檢
    察官問：被告是否有帶甲基安非他命一小包要給你？答：沒
    有。」、「檢察官：問當天為何沒有交易成功？答：因為我
    沒有帶錢。」、「檢察官問：提示99偵第21798號第57、58
    頁，你於偵訊時說交易成功？為何今日說沒有交易成功？（
    提示並告以要旨）答：因為鄭弘育咬我販賣一次半兩的甲基
    安非他命給他，所以我才反咬他，實際上我有要跟他購買甲
    基安非他命，但是當天我沒有帶錢，所以沒有交易成功。」
    、「檢察官問：你們在電話中有無談妥購買甲基安非他命的
    價格？答：在電話中只是說要去找他，他本來不知道，我的
    意思是要去跟他購買甲基安非他命，我有說見面再說，見面
    時他才知道，我要跟他購買甲基安非他命。」、「檢察官問
    ：這段期間被告有無與你聯絡？答：都沒有，因為我在監執
    行，最近才剛出監。」、「檢察官問：提示99偵21798號卷
    第57、58頁，當時是因為鄭弘育先於檢察官面前自白確實有
    販賣一千元甲基安非他命給你，檢察官才詢問你有無此事，
    與你剛才所述反咬被告之情況並不符，你是否刻意迴護被告
    ？（提示並告以要旨）答：我不是要袒護他，當時我確實沒
    有帶錢。」、「檢察官問：你既然聯絡被告是要購買甲基安
    非他命，也已經到了交易現場，為何到現場身上卻不帶錢？
    答：我想要跟被告賒帳。」、「檢察官問：被告當時到底有
    無交付一小包甲基安非他命給你？答：沒有。他不願意讓我
    賒帳。」、「辯護人問：你在偵訊時所述你曾經跟被告鄭弘
    育購買甲基安非他命，是不是因為檢察官當時提示鄭弘育筆
    錄給你看，你才這樣說？答：太久我記不清楚。當天確實沒
    有交易成功。」、「審判長問：到現場見面時，你與被告的
    對話內容為何？答：我跟被告說你有甲基安非他命嗎，被告
    問我說要多少，我跟他說要壹仟元，我說我身上沒有錢，可
    不可以用欠的，他說不行。」、「審判長問：鄭弘育當時身
    上有無帶甲基安非他命，你知道嗎？答：我不知道。」(見
    本院卷第26頁至第28頁)，證人郭俊男於本院審理中經公訴
    人、被告、選任辯護人之對質詰問，甚經本院予以補充訊問
    ，均具體指證被告同意販售1000元甲基安非他命，僅因其要
    求賒欠，被告堅持需以現金支付，因其無現金可供支付而未
    交易成功，顯見證人郭俊男於100年1月17 日於偵查時證稱
    ：「檢察官問：鄭弘育在檢察官偵訊時，向檢察官供稱，他
    曾在今年4到5月間，在豐原市○○路22巷37號樓下，以1000
    元的價格賣甲基安非他命一小包給你，有無此事？答：有」
    (見臺灣臺中地方法院檢察署檢察官99年度偵字第21798號卷
    ，第57頁至第58頁)，應屬誇大事實之詞，不足採信。而被
    告於警詢時供稱：「問：你自己本身有沒有施用任何種類之
    毒品？答：有」、「問：施用何種毒品？答：僅施用過安非
    他命。」，是被告既有施用甲基安非他命之行為，又無證據
    證明被告準備販售予證人郭俊男之甲基安非他命，係以營利
    為目的而販入，依上開說明，被告犯罪事實壹、二所為，僅
    構成販賣甲基安非他命未遂，公訴人認被告犯罪事實壹、二
    所為，已構成販賣甲基安非他命既遂，容有誤會。
四、綜上所述，被告有犯罪事實壹之犯行，均洵堪認定。本案事
    證明確，被告應依法論罪科刑。
參、論罪科刑部分：
一、按甲基安非他命係屬第二級毒品，毒品危害防制條例第2條
    第2項第2款定有明文。是核：
  (一)被告犯罪事實壹、一所為，係犯毒品危害防制條例第4條第2
    項之販賣第二級毒品既遂罪。被告犯罪事實壹、二所為，係
    犯同條第6項、第2項之販賣第二級毒品未遂罪。
  (二)被告犯罪事實壹持有甲基安非他命之低度行為，應為販賣甲
    基安非他命之高度行為所吸收，不另論罪。
  (三)被告犯罪事實壹、二僅著手於販賣第二級毒品犯行之實行而
    不遂，為未遂犯，應依刑法第25條第2項之規定減輕其刑。
    公訴意旨雖認被告犯罪事實壹、二所為，亦係犯同條第2項
    之販賣第二級毒品既遂罪，惟販賣毒品既遂與未遂之犯罪基
    本事實均屬相同，故此部分即無須變更起訴法條。
  (四)而數行為於同時同地或密切接近之時地實施，侵害同一之法
    益，各行為之獨立性極為薄弱，依一般社會健全觀念，在時
    間差距上，難以強行分開，在刑法評價上，以視為數個舉動
    之接續施行，合為包括之一行為予以評價，較為合理，則屬
    接續犯，而為包括之一罪（最高法院86年臺上字第3295號判
    例可資參照）。本件被告分別於不同時間、地點販賣甲基安
    非他命，每次在時間及地點差距上，可以分開，在刑法評價
    上，各具獨立性，各次行為皆可單獨成立犯罪，顯非於同時
    同地或密切接近之時地實施犯罪之接續犯。另所謂集合犯，
    係指依一般社會通念，特定犯罪行為具有反覆實施之特性，
    立法者於制定刑罰法律之初，亦已認知該種行為類型之反覆
    性，而有意藉由法條中客觀構成要件之行為要素，含括上開
    具有反覆實施特性之數個犯罪行為，仍僅接受一次刑法之評
    價為已足。而販賣毒品罪，不論行為人或為零星偶一為之，
    或不間斷為之，其於行為終了時，即已達營利之目的，自難
    認立法者於制定刑罰法律之初，已認知販賣毒品行為必屬具
    反覆性之犯罪，且有意藉由法條中客觀構成要件之行為要素
    ，含括上開具有反覆實施特性之數個犯罪行為。況依94年2
    月2日總統令修正公布，並自95年7月1日施行之刑法，其修
    正既依據「刑罰公平原則」之考量，刪除有關連續犯之規定
    ，並將含有連續犯性質之常業犯一併全數刪除（參見刑法修
    正草案總說明），則再以集合犯之概念評價多數販賣毒品之
    行為，即有不當。準此，本件被告犯罪事實壹所示各次販賣
    甲基安非他命之犯行，犯意各別，行為互殊，應予分論併罰
    。
  (五)被告就犯罪事實壹所示販賣甲基安非他命之犯行，於偵查中
    及法院審理均自白犯罪，各合於毒品危害防制條例第17條第
    2項減輕其刑之條件，均應減輕其刑，犯罪事實壹、二部分
    ，並依法遞予減輕。另被告於員警提訊時，即已知悉被告涉
    有販賣毒品之罪嫌，是本案無刑法62條前段自首減刑規定之
    適用，併此敘明。
二、爰審酌被告明知毒品甲基安非他命戕害身心，竟予販賣予他
    人施用，無視國家杜絕毒品犯罪之禁令，而將毒品販賣予吸
    毒者，所為非但增加毒品在社會流通之危險性，且助長施用
    毒品成癮之惡習，戕害他人身心健康，對社會治安亦有相當
    程度之危害，惟念其販賣甲基安非他命數量尚微，惡性尚非
    重大，犯罪後坦承犯行，表示悔意，態度尚佳，分別量處如
    附表所示之刑(含主刑及從刑)，並就主刑部分定其應執行之
    刑，以示儆懲。
肆、沒收部分：
    按毒品危害防制條例第19條第1項規定，犯販賣毒品罪者，
    其犯罪所得之財物均沒收之，係採義務沒收主義。故販賣毒
    品所得之對價，不問其中成本若干，利潤多少，均應全部諭
    知沒收，貫徹政府查禁煙毒之決心，以符立法本旨；又犯毒
    品危害防制條例第4條之販賣第一級或第二級毒品罪者，依
    同條例19條第1項規定，其因犯罪所得之物沒收之，如全部
    或一部不能沒收時，追徵其價額或以其財產抵償之。所稱因
    犯罪所得之物，自以實際所得者為限，苟無所得或尚未取得
    者，或係以被告積欠之債務抵償購買毒品之價款，既未因此
    而得有財物，僅係取得「債務抵銷」之財產上利益，既未因
    此而得有財物，自無從為沒收及追繳或抵償之諭知（最高法
    院89年度臺上字第1244號、91年度臺上字第2419號、96年度
    臺上字第2331號、第5551號、95年度臺上字第6051號判決意
    旨參照）。經查，
一、被告於犯罪事實壹、一販賣毒品所得1000元，雖未扣案，然
    既為被告販賣毒品甲基安非他命所得之財物，自應依毒品危
    害防制條例第19條第1項規定，於附表甲編號一示主刑項下
    之從刑宣告沒收，並諭知如全部或一部不能沒收時，以被告
    之財產抵償之。至被告於犯罪事實壹、一販賣毒品甲基安非
    他命2000元，尚未實際取得，依法不得宣告沒收。
二、附表乙之物，雖據被告供明為其所有，並為其於犯罪事實壹
    販賣甲基安非他命所用之物，惟已於本院99年訴字第2353號
    刑事案件中宣告沒收，有該案刑事判決在卷可稽，為避免重
    複沒收，本案不再予宣告沒收，未此敘明。
據上論斷，依刑事訴訟法第299條第1項前段，毒品危害防制條例
第4條第2項、第6項、第17條第2項、第19條第1項，刑法第11條
前段、第25條第2項，第51條第5款，判決如主文。
本案經檢察官周佩瑩到庭執行職務
中    華    民    國   100    年     8    月     2    日
                  刑事第十庭  審判長法  官  張恩賜
                                    法  官  楊萬益
                                    法  官  劉正中
以上正本證明與原本無異。
如不服本判決應於收受送達後10日內向本院提出上訴書狀，並應
敘述具體理由；其未敘述上訴理由者，應於上訴期間屆滿後20日
內向本院補提理由書（均須按他造當事人之人數附繕本）「切勿
逕送上級法院」。
                                    書記官  黃英寬
中    華    民    國   100    年     8    月     2    日
附錄本案論罪科刑法條全文
毒品危害防制條例第4條第2項、第6項：
製造、運輸、販賣第二級毒品者，處無期徒刑或7年以上有期徒
刑，得併科新臺幣1千萬元以下罰金。
前五項之未遂犯罰之。
附表甲：
┌──┬───────────┬─────────┬──────────────────┐
│編號│   犯  罪  事  實     │   所 犯 法 條    │     罪    刑    之    宣    告     │
├──┼───────────┼─────────┼──────────────────┤
│ 一 │如犯罪事實壹、一      │毒品危害防制條例第│鄭弘育販賣第二級毒品，處有期徒刑年│
│    │                      │4條第2項          │陸月；未扣案之販賣毒品所得新臺幣壹仟│
│    │                      │                  │元沒收，如全部或一部不能沒收時，以其│
│    │                      │                  │財產抵償之。                        │
├──┼───────────┼─────────┼──────────────────┤
│ 二 │如犯罪事實壹、二      │毒品危害防制條例第│鄭弘育販賣第二級毒品，未遂，處有期徒│
│    │                      │4條第6項、第2項   │刑壹年拾月。                        │
└──┴───────────┴─────────┴──────────────────┘
附表乙：
┌──┬─────────┬──┬───────────┐
│編號│扣     案     物  │數量│備                 註 │
├──┼─────────┼──┼───────────┤
│ 一 │NOKIA手機         │壹支│內裝0000000000號SIM卡 │
│ 二 │SONY ERICSSON手機 │壹支│內裝0000000000號SIM卡 │
│ 三 │SONY ERICSSON手機 │壹支│                      │
└──┴─────────┴──┴───────────┘